臺灣高等法院花蓮分院刑事判決         100年度上易字第68號
上  訴  人
即  被  告  詹詠雄
選任辯護人  吳明益律師
上列上訴人因竊盜案件，不服臺灣花蓮地方法院99年度易字第59
9號中華民國100年3月4日第一審判決（起訴案號：臺灣花蓮地方
法院檢察署99年度偵字第4363號、第5021號、第5663號），提起
上訴，本院判決如下：
    主  文
上訴駁回。
    事  實
一、詹詠雄前因違反槍砲彈藥刀械管制條例及毒品危害防制條例
    案件，分別經本院判處有期徒刑1年3月、12年、2年8月確定
    ，嗣經本院96年度聲減字第184號裁定其中二罪經減刑，並
    與不得減刑部分定其應執行刑為有期徒刑12年6月（原判決
    誤為7年4月24日），甫於民國98年3月12日縮刑期滿執行完
    畢，詎猶不知悛悔，而分別為下列犯行：
(一)詹詠雄於99年5月10日晚間10時許，行經花蓮縣花蓮市○○
    ○○街78號前，見停放該處路邊之車號121-HJ大貨車車窗未
    關，即基於意圖為自己不法所有之竊盜犯意，徒手開啟該大
    貨車右側未上鎖之副駕駛座車門，而爬入該大貨車內，並徒
    手竊取唐湘美所有置放於該大貨車駕駛座之金黃色手提包1
    只（內有唐湘美之身分證、大客車駕照、重機車駕照、郵局
    金融卡、白色長江969行動電話1支及新臺幣〈下同〉2,200
    元）得手後離去。嗣經警調閱該路段附近之監視器，發現詹
    詠雄有攀爬上開大貨車駕駛座與開啟副駕駛座車門進入等動
    作，始循線查知上情。
(二)詹詠雄託詞欲向黃恩賜購買中古洗衣機，因而取得黃恩賜家
    中電話，並曾前往黃恩賜住處查看該洗衣機狀況，知悉黃恩
    賜全家之作息習慣，嗣其於99年9月2日某時探知黃恩賜及其
    家人均不在家後，另基於意圖為自己不法之所有，於當日下
    午5時35分許，駕駛車號IQ-1653號吉普車前往位於花蓮縣吉
    安鄉○○○街247巷8號黃恩賜住處，徒手破壞該處窗戶之防
    盜窗後，由該防盜窗入內竊取黃恩賜所有之海釣竿5支、捲
    線器3個、釣魚冰箱1個（規格48立方公尺，原判決略載為冰
    箱）、大陽傘1支、小陽傘1支、不鏽鋼插竿2支、頭燈、電
    池及S腰帶1組等物（總價值約37,500元）得逞。嗣經警於99
    年10月6日下午5時20分許，持臺灣花蓮地方法院核發之搜索
    票搜索詹詠雄所有之IQ-1653號吉普車，扣得上開電池與S腰
    帶1組，始循線查知上情。
(三)詹詠雄於99年11月14日下午3時18分許，另起意圖為自己不
    法所有之竊盜犯意，踰越陳碧雲所開設位於花蓮縣花蓮市○
    ○○街之自強幼稚園圍牆，進入該幼稚園內四處翻動物品，
    惟於下手尋找財物之際，因觸動該幼稚園設定之保全系統，
    乃不及竊取財物得手，即翻牆試圖逃逸，然為據報到場處理
    之員警當場逮捕，而查悉上情。
二、案經黃恩賜、陳碧雲訴由花蓮縣警察局花蓮分局與吉安分局
    分別移送臺灣花蓮地方法院檢察署檢察官偵查起訴。
    理  由
甲、證據能力方面
一、按，被告以外之人於審判外之言詞或書面陳述，除法律另有
    規定者外，不得作為證據，刑事訴訟法第159條第1項定有明
    文。經查，證人即被害人唐湘美及邱素貞於警詢時之陳述，
    屬於被告以外之人於審判外之言詞陳述，且被告辯護人於本
    院準備程序中爭執前開證人警詢中陳述之證據能力（本院卷
    第55頁）。茲本院審酌證人唐湘美於偵查中、證人邱素貞則
    於原審審理中均已具結證述在卷，且與其等於警詢中所述並
    無不一致之情形，是其警詢中之陳述即無證明被告犯罪事實
    存否所必要，依上開規定，證人即被害人唐湘美及證人邱素
    貞警詢時之陳述，即無證據能力。
二、次按，被告以外之人於檢察事務官、司法警察官或司法警察
    調查中所為之陳述，與審判中不符時，其先前之陳述具有較
    可信之特別情況，且為證明犯罪事實存否所必要者，亦得為
    證據，為刑事訴訟法第159條之2所明文。查，被害人黃恩賜
    於警詢中之陳述，固屬被告以外之人於審判外之陳述，而被
    告辯護人於本院亦爭執其證據能力，然證人黃恩賜業於原審
    審理時具結證述在卷，就有關失竊物品部分，其於原審所述
    與警詢中所言，未盡一致，惟參諸被害人黃恩賜與被告素無
    瓜葛，且其為本件竊案之被害人，當無憑空捏造栽贓被告之
    動機及必要，而證人黃恩賜於99年9月14日及10月6日警詢中
    所為陳述距案發時間僅半個月至一個月之久，其記憶當較清
    晰，是本院爰審酌其於警詢及原審證述之情形，認其於於警
    詢中所述較諸審判中所言具有較可信之特別情況，且為證明
    犯罪事實存否所必要，揆諸上開說明，證人黃恩賜警詢筆錄
    自得為證據。
三、末按，被告以外之人於審判外之陳述，雖不符前4條（即刑
    事訴訟法第159條之1至之4）之規定，而經當事人於審判程
    序同意作為證據，法院審酌該言詞陳述或書面陳述作成時之
    情況，認為適當者，亦得為證據。當事人、代理人或辯護人
    於法院調查證據時，知有第159條第1項不得為證據之情形，
    而未於言詞辯論終結前聲明異議者，視為有前項之同意，刑
    事訴訟法第159條之5定有明文。經查，本案被告及辯護人於
    本院100年5月26日準備程序中就檢察官所提出證明被告犯罪
    事實之證據方法除前揭證人警詢中之陳述外，就其餘證據（
    詳本判決如後述所引者），均同意作為證據使用（本院卷第
    55頁），另檢察官就被告100年6月28日陳報狀所提出之病歷
    表及藥品資訊等資料之證據能力亦表示無意見（詳本院卷第
    78頁），且檢察官、被告及辯護人復均未於本院言詞辯論終
    結前聲明異議，是本院審酌該證據作成時之情況，並無違法
    取證或證據力明顯偏低之情形，以資為證據並無不當，是該
    等證據，應均有證據能力，併此敘明。
乙、實體方面
一、認定犯罪事實所憑之證據及理由
(一)犯罪事實(一)部分：
  1.被害人唐湘美上述之手提包確實於上開時地遭竊乙節，迭據
    被害人唐湘美於偵查中指陳明確（99年度偵字第4363號偵查
    卷第16頁、第17頁）。
  2.又車牌IQ-1653號吉普車係被告所有乙節，有該車詳細資料
    報表在卷可按（附於吉安分局吉警偵字第0990018458號警卷
    〈下稱警卷一〉第21頁）。而被告係於99年5月10日晚間9時
    55分許，駕駛其所有之IQ-1653號吉普車停放在花蓮市○道
    路，下車後手持淺色塑膠袋與長條物下車，10時0分43秒許
    走至前開大貨車車門邊查看並四下張望，接著於10時01分07
    秒數次嘗試爬上大貨車駕駛座，同時不停向後張望查看，嗣
    於10時01分32秒至10時01分至03分18秒被告打開右側車門進
    入車內，往駕駛座靠近，其後離開該大貨車，並關上車門，
    又再度打開右車門，並由副駕駛座往駕駛座方向來回移動翻
    找或拿取物品，隨後被告離開大貨車，右車門關上，且10時
    05分14秒監視器畫面上被告再出現時，原本所持之淺色塑膠
    袋明顯撐大，被告隨即回到其所有之上開吉普車上開車離去
    等情，有卷附附近路口監視器翻拍畫面及花蓮地檢署勘驗筆
    錄附卷可稽（見警卷一第9頁至第20頁、99年度核交字第112
    1號卷偵卷第2頁至第4頁），復經本院受命法院會同檢察官
    、被告及辯護人當庭播放前開監視錄影光碟勘驗無訛，製有
    勘驗筆錄在卷足憑（本院卷第77頁）。且前開監視器翻拍畫
    面中之人，係為被告乙節，亦據被告於本院自承屬實（本院
    卷第78頁），足認被告確有進入該大貨車內竊取被害人唐湘
    美置放其內，且內有事實欄所載物品之手提包1只無訛。
(二)關於犯罪事實(二)部分：
  1.被害人黃恩賜住處防盜窗遭破壞後侵入，並確有前述物品遭
    竊乙節，業據證人黃恩賜於警詢、偵查及原審審理時具結證
    述明確（分詳警刑偵字第0990022020號警卷〈下稱警卷二〉
    第10頁至第14頁、99年度偵字第5021號偵查卷第22頁至第23
    頁、原審卷第37頁至第39頁），且證人即黃恩賜鄰居吳素英
    與王文清亦分別於警詢中證稱有看到被告所有之IQ-1653號
    吉普車在現場，以及被告在吉安鄉○○○街247巷內來回走
    動與在被害人黃恩賜住處門口張望等語明確（警卷二第15頁
    至第18頁）
  2.再參酌卷附之吉安鄉○○○街247巷6號監視器翻拍畫面（詳
    警卷二第26頁至第34頁），被告所有之IQ -1653號吉普車確
    實有駛入該247巷內，被告並下車進出該巷內數次，時間自
    當日下午5時40分53秒起至晚間6時34分1秒止，其中並有攝
    得被告手持被害人釣竿離去之畫面，足證被告確有破壞被害
    人黃恩賜住處之防盜窗後，由該防盜窗進入黃恩賜住處，竊
    得前揭海釣竿等物至明。
(三)犯罪事實(三)部分：
    被告踰越自強幼稚園圍牆後，進入幼稚園內翻動物品、搜尋
    財物，因觸動保全系統後，未及竊取財物得手，隨即翻牆逃
    逸等情，業據被害人陳碧雲及證人即保全公司職員馬立強於
    警詢中證述明確，復有該幼稚園之監視器翻拍照片及現場照
    片附卷可佐，足認被告確有上開加重竊盜未遂犯行無訛。
二、被告辯解及辯護人辯護意旨不可採之理由
(一)被告詹詠雄雖未於本院審判期日到庭，然據其於原審及本院
    準備程序中之陳述，其係否認有何前揭竊盜犯行，並辯稱：
    上開犯罪事實(一)部分，伊係因該大貨車擋到出入口，爬上
    駕駛座看有沒有人，要叫他把車開走；犯罪事實(二)部分，
    伊係要去跟被害人黃恩賜買洗衣機，而且扣案的S腰帶是伊
    所有；犯罪事實(三)部分，當時伊有喝醉，想回家卻不知怎
    樣就跑進去了云云。被告辯護人則以：1.關於犯罪事實(一)
    ：因被告女友張美惠居住在附近，被告當日係前往該女友住
    處拿取衣物，並未偷竊，且原判決雖稱被告所攜帶子有變多
    ，但從照片上看起來，並不覺得袋子有變多，且依被害人所
    述，其失竊之物品有Ａ3紙張大小的皮包，是無法放入被告
    所攜帶之袋內，依卷內資料無法認定被告確有竊取皮包的行
    為。2.關於犯罪事實(二)：被害人黃恩賜陳述其遭竊之物品
    ，其中包含冰箱1個，但冰箱乃屬具有相當體積重量之物，
    縱能搬取亦須耗費相當時間，非短時間內所得為之，則被害
    人之鄰居均未發現，顯與常情不符，又監視器翻拍畫面，攝
    得被告手持釣竿離去，惟該釣竿是否屬被害人所遭竊或其所
    有，被害人並未提出證明。3.犯罪事實(三)：本件被告並未
    著手竊盜之犯行，縱有踰越自強幼稚園之圍牆，亦僅該當於
    刑法第306條之侵入住居罪，且當時被告因胃潰瘍服用安眠
    藥，並有喝酒，精神不佳，並無竊盜之犯意等語置辯。
(二)惟查：
  1.關於犯罪事實(一)，被告雖稱係因該大貨車擋住出入口，伊
    爬上大貨車係為叫司機開走云云，然參諸警一卷第10頁監視
    錄影所攝翻拍之相片，顯示大貨車係併排停靠在慢車道上，
    即於大樓門口與該大貨車間尚有其餘車輛停放，而依其空間
    並無不能出入大樓之情，是被告於偵查中稱：要進去大樓，
    但是該車擋在門口，出入口很窄云云（99年度偵字第4363
    號偵查卷第11頁），已與事實有悖，況衡諸常情，若該大貨
    車擋住出入口，被告在車外呼喊即可，縱其後發現駕駛座無
    人，亦無打開車門進入搜尋財物之理，是被告前揭所辯，顯
    與事實及常情不符，自難採信。又由前開勘驗監視錄影畫面
    結果及警卷一內之擷取相片顯示，被告爬進大貨車後所攜塑
    膠袋，客觀上確有明顯撐大之情，辯護人稱不覺變大，被害
    人所失竊有Ａ3紙張大小的皮包，無法放入被告所攜帶之袋
    內云云，純屬個人主觀上之認知及辯解，並非可採；又被告
    自監視畫面中出現至爬上大貨車後離開，其前後時間僅約10
    分鐘，是辯護人稱被告係至其女友住居拿取衣物云云，縱屬
    實在，亦非在此10分鐘內所為，故此與被告是否有爬至大貨
    車竊取皮包之行為無涉，辯護人以此為辯，並據此聲請傳喚
    被告女友為證，委無可取且無必要，附此說明。
  2.關於犯罪事實(二)，證人即被害人黃恩賜之妻邱素貞於原審
    審理時具結證述：伊之前去資源回收場賣水箱，適被告在那
    邊問回收場小姐有沒有洗衣機要賣，剛好伊家裡有一台中古
    洗衣機要賣，因此問被告要不要買，被告說好，所以就互留
    電話，被告並曾到家裡看過洗衣機，也互通電話很多次，最
    後一次通電話是被告於99年9月2日前幾天打來，說要以100
    至200元之價格買該洗衣機，伊就說價錢太低不要賣，被告
    就沒有再打電話來了，之後伊住處就遭小偷等語（見原審卷
    第40頁）。而參以前開一之(二)所述監視器翻拍畫面可知，
    被告於被害人黃恩賜住處巷內停留及進出約1小時之久，然
    被告於99年9月2日前往被害人黃恩賜住處前，邱素貞已明確
    告知不賣洗衣機給被告，此後被告亦未再打電話與黃恩賜或
    邱素貞聯繫，是被告辯稱到被害人黃恩賜住處，是要向他們
    買洗衣機云云，顯屬無稽；再者，案發當時，被害人黃恩賜
    住處並無人在家，被告要如何與之購買洗衣機，又其何需在
    該處反覆進出停留約1小時之久？是被告所辯，與常情及事
    實相悖，顯不足採。再者，被害人黃恩賜住處失竊之物品為
    海釣竿5支、捲線器3個、釣魚冰箱1個（原判決略載為冰箱
    ）、大陽傘1支、小陽傘1支、不鏽鋼插竿2支、頭燈、電池
    及S腰帶1組等物，業據被害人黃恩賜於警詢中指訴在卷（詳
    警卷二第12、13頁），是依該釣魚冰箱的體積，衡情，尚非
    需時始能搬取；再，經警於被告車內所查獲之腰帶及電池，
    被害人黃恩賜亦明確指稱因腰帶上有其用黑色簽字筆在尾端
    畫的記號，而電池則有其以絕緣帶所纏十字形狀，此並有指
    認相片可佐（警卷二第36頁至第40頁），從而被告及其辯護
    人所辯，均無可取。
  3.關於犯罪事實(三)，被告及辯護人雖如(一)3.之詞置辯，然觀
    諸被告翻牆進入自強幼稚園後，係從廚房後方窗戶進入室內
    ，隨即逐層而上，在廚房及櫃子等物翻動搜尋財物，顯見被
    告竊取財物之犯意已躍然於外，更已著手於竊盜行為彰彰至
    明，辯護人稱被告尚未著手於竊盜行為，與事實有間，殊非
    可取。又觀以被告於觸動該幼稚園設定之保全系統後，即動
    作俐落的翻牆逃跑，顯見被告彼時精神狀態甚佳，難認有何
    係因喝酒而誤入該幼稚園之情。而被告於本院固提出有服用
    治療胃潰瘍及安眠等藥物之病歷表為憑（本院卷第69頁至第
    74頁），但胃潰瘍藥物之開立時間均距本案發生日即99年11
    月14日甚遠，而於99年11月11日固有因睡眠障礙而經醫囑開
    立安眠藥之事，但安眠藥既係因睡眠障礙而開立，當係晚上
    睡前服用，當無無故於白日服用之理，是其於陳報狀中所稱
    是否於14日下午15時左右服用胃潰瘍或安眠藥，同時飲酒而
    造成失憶、幻想、認知及反應能力下降云云，純係事後諉責
    之詞，委無可採。
(三)綜上，被告所辯各節均不可採，其確有上開竊盜、加重竊盜
    與加重竊盜未遂等犯行，事證明確，均堪認定。
三、論罪之理由
(一)查被告行為後，刑法第321條業於100年1月26日經總統公布
    修正，於同年月28日生效。按行為後法律有變更者，適用行
    為時之法律，但行為後之法律有利於行為人者，適用最有利
    於行為人之法律，刑法第2條第1項定有明文。且就比較之結
    果，須為整體之適用，不能割裂分別適用各該有利於行為人
    之法律，此即刑法變更之比較適用所應遵守之「罪刑綜合比
    較原則」及「擇用整體性原則」（最高法院24年上字第2634
    號、27年上字第2615號判例、95年度第8次刑事庭會議決議
    參照）。第查修正前刑法第321條第1項規定：「犯竊盜罪而
    有左列情形之一者，處6月以上、5年以下有期徒刑：一、於
    夜間侵入住宅或有人居住之建築物、船艦或隱匿其內而犯之
    者。二、毀越門扇、牆垣或其他安全設備而犯之者。三、攜
    帶兇器而犯之者。四、結夥三人以上而犯之者。五、乘火災
    、水災或其他災害之際而犯之者。六、在車站或埠頭而犯之
    者。」修正後刑法第321條第1項規定：「犯竊盜罪而有下列
    情形之一者，處6月以上、5年以下有期徒刑，得併科新臺幣
    100,000元以下罰金：一、侵入住宅或有人居住之建築物、
    船艦或隱匿其內而犯之者。二、毀越門扇、牆垣或其他安全
    設備而犯之者。三、攜帶兇器而犯之者。四、結夥三人以上
    而犯之者。五、乘火災、水災或其他災害之際而犯之者。六
    、在車站、埠頭、航空站或其他供水、陸、空公眾運輸之舟
    、車、航空機內而犯之者。」，經比較新舊法之規定，新法
    除增加得併科罰金之規定外，並刪除原第1款「於夜間」之
    要件，且就第6款增加「航空站、其他供水、陸、空公眾運
    輸之舟、車、航空機內」之要件，是比較新、舊法之結果，
    被告行為時之舊法對被告較為有利，從而，揆諸前開刑法第
    2條第1項前段規定及說明，本件就被告犯罪事實(二)、( 三
    )自應適用被告行為時即100年1月26日修正前之規定。
(二)核被告就前開犯罪事實(一)所為，係犯刑法第320條第1項之
    竊盜罪；就犯罪事實(二)所為，係犯修正前刑法第321條第1
    項第2款之加重竊盜罪；就犯罪事實(三) 所為，係犯修正前
    刑法第321條第2項、第1項第2款之加重竊盜未遂罪。被告所
    犯上開各罪間，犯意個別、行為互殊，應分論併罰。又被告
    就犯罪事實(三)已著手於加重竊盜行為之實行，因未發生竊
    得任何財物之結果而未遂，爰依刑法第25條第2項之規定，
    按既遂犯之刑減輕之。此外，被告有事實欄所載之科刑及執
    行紀錄，有臺灣高等法院被告前案紀錄表在卷可稽，其於有
    期徒刑執行完畢後，5年以內故意再犯本件有期徒刑以上之
    各罪，均為累犯，均應依刑法第47條第1項規定加重其刑，
    並就犯罪事實(三)部分依法先加後減之。
四、上訴駁回之理由
(一)原審認被告各竊盜犯行事證明確，適用刑法第2條第1項前段
    、第320條第1項、修正前刑法第321條第1項第2款、第2項、
    刑法第25條第2項、第47條第1項、第51條第5款，刑法施行
    法第1條之1第1項、第2項等規定，並審酌被告前有多項前案
    紀錄，素行欠佳，年輕力壯，具有相當之工作能力，卻不思
    以正當方式謀生，於短時間內多次竊取他人財物，造成他人
    財物損失，且於事證已臻明確之情形下，猶飾詞狡辯，犯罪
    後態度不佳等一切情狀，而分別量處有期徒刑5月、10月、5
    月，並定其應執行刑有期徒刑1年6月等，經核其認事用法並
    無違誤，量刑亦稱妥適，應予維持。
(二)被告上訴意旨仍執陳詞否認犯行，為無理由，俱如上述，自
    應予駁回。
五、末按，本院100年7月25日下午3時審判期日之傳票，已於100
    年7月1日送達，由被告親自收受，且被告迄至100年7月25日
    並無在監在押之情等，有本院送達證書、個人基本資料查詢
    表、臺灣高等法院被告在監在全國紀錄表在卷可稽（本院卷
    第81頁、第96頁），是被告經本院合法傳喚，無正當理由未
    於審判期日到庭，本院自得不待其陳述，逕行判決。
據上論斷，應依刑事訴訟法第368條、第371條，判決如主文。
本案經檢察官李啟明到庭執行職務。
中    華    民    國   100    年    8     月    8     日
                  刑事庭審判長法  官  謝志揚
                              法  官  李水源
                              法  官  許仕楓
以上正本證明與原本無異。
本件不得上訴。
中    華    民    國   100    年    8     月    8     日
                              書記官  黃琪瑋